臺灣高雄地方法院刑事判決　　　　　　　95年度訴字第4534號
公　訴　人　臺灣高雄地方法院檢察署檢察官
被　　　告　甲○○
選任辯護人　陳正達律師
　　　　　　許惠珠律師
被　　　告　乙○○
　　　　　　丁○○
上　二　人
指定辯護人　劉嘉裕律師
上列被告因殺人未遂等案件，經檢察官提起公訴（95年度偵字第
27836 號），本院判決如下：
    主  文
乙○○未經許可，持有可發射子彈具有殺傷力之槍枝，累犯，處
有期徒刑肆年，併科罰金新臺幣拾萬元，罰金如易服勞役，以新
臺幣貳仟元折算壹日；扣案仿BERETTA 廠92FS型半自動手槍製造
而換裝土造金屬槍管而成可擊發適用子彈具有殺傷力之改造手槍
壹支（槍枝管制編號0000000000）、仿WALTHER 廠PPK/S 型半自
動手槍製造而換裝土造金屬槍機槍管而成可擊發適用子彈具有殺
傷力之改造手槍壹支（槍枝管制編號0000000000）、具直徑約8.
0mm 金屬彈頭具有殺傷力之土造子彈伍顆、具直徑約9.0mm 金屬
彈頭具有殺傷力之土造子彈壹顆均沒收。
丁○○未經許可，持有可發射子彈具有殺傷力之槍枝，處有期徒
刑參年捌月，併科罰金新臺幣伍萬元，罰金如易服勞役，以新臺
幣貳仟元折算壹日；扣案仿BERETTA 廠M84 型半自動手槍製造而
換裝土造金屬槍管及槍機而成可擊發適用子彈具有殺傷力之改造
手槍壹支（槍枝管制編號0000000000）沒收。
甲○○殺人未遂，累犯，處有期徒刑伍年陸月。
乙○○、丁○○被訴殺人未遂及妨害公務部分均無罪。
甲○○被訴違反槍砲彈藥刀械管制條例部分無罪。
    事  實
一、乙○○前因偽造文書案件，經臺灣澎湖地方法院以90年度訴
    字第216 號判處有期徒刑1 年6 月，並經臺灣高等法院高雄
    分院以91年度上訴字第1447號及最高法院92年度臺上字第17
    5 號駁回上訴確定，於民國93年12月26日縮刑期滿執行完畢
    。甲○○前因贓物案件，經本院以90年度易字第625 號分別
    判處有期徒刑5 月、4 月，嗣經臺灣高等法院高雄分院以90
    年度上易字第1173號駁回上訴確定；又因違反槍砲彈藥刀械
    管制條例案件，經本院以91年度訴緝字第222 號判處有期徒
    刑1 年4 月、併科罰金新臺幣2 萬元確定；上開3 罪之徒刑
    部分經本院裁定應執行有期徒刑刑1 年11月；又因贓物案件
    ，經本院以92年度簡字第589 號判處有期徒刑6 月確定；入
    監接續執行後於94年10月9 日縮刑假釋付保護管束期滿以已
    執行論。詎彼等猶不知悔改，乙○○未經許可，於95年1 、
    2 月間某日，在高雄市苓雅區○○○路中正技擊館前，向姓
    名年籍不詳綽號「阿澤」之男子，各以新臺幣8 萬元、5 萬
    元之代價，購得仿BERETTA 廠92FS型半自動手槍製造而換裝
    土造金屬槍管而成可擊發適用子彈具有殺傷力之改造手槍1
    支（槍枝管制編號0000000000）、仿WALTHER 廠PPK/ S型半
    自動手槍製造而換裝土造金屬槍機槍管而成可擊發適用子彈
    具有殺傷力之改造手槍1 支（槍枝管制編號0000000000）而
    持有之，並獲附送子彈20顆（其中包括扣案具直徑約8.0mm
    金屬彈頭具有殺傷力之土造子彈8 顆以及具直徑約9.0mm 金
    屬彈頭具有殺傷力之土造子彈2 顆，至於其餘10顆子彈並未
    扣案，且無證據足證有殺傷力，不在本件論罪科刑範圍內）
    。丁○○則未經許可，於95年10月23日，向姓名年籍不詳綽
    號「文仔」之男子，借得仿BERETTA 廠M84 型半自動手槍製
    造而換裝土造金屬槍管及槍機而成可擊發適用子彈具有殺傷
    力之改造手槍1 支（槍枝管制編號0000000000）而持有之（
    至於另借得子彈2 顆均於嗣後在山區試射完畢，並未扣案，
    且無證據足證有殺傷力，故不在本件論罪科刑範圍內）。因
    丁○○欲向乙○○借取乙○○所持有之前開槍彈，乙○○乃
    攜帶前開槍彈，聯絡友人甲○○於95年10月24日晚間駕駛車
    號6109-JE 號自小客車，搭載其前往臺南縣關廟鄉龜洞村龜
    洞40號之5 丁○○住處找丁○○，丁○○復攜帶其持有之前
    開槍枝搭乘該車，3 人共同前往高雄縣田寮鄉山區，由乙○○、丁○○分別試射其持有之槍枝，試射完畢後甲○○復駕
    車搭載其他2 人下山。嗣於同日晚間9 時許行經田寮鄉○○
    路1 之7 號旁產業道路時，因警方接獲線報事先在該處進行
    攔截圍堵而依法執行公務，駕車之甲○○見有偵防車2 部停
    在路中間，車後分散站立多名警察，主觀上已認識到對方為
    警察，且認識到倘若以其所駕駛之車輛衝撞警察身體，警察
    極可能因而喪命，詎其為逃避查緝，置警方之攔截圍堵於不
    顧，仍然決意駕車衝撞警車及警察，縱使警察因而喪命亦在
    所不惜，以此方式施強暴於執行公務之警察，幸因警察及時
    閃避而未釀成死亡結果，並開槍射擊阻止該車離去，致甲○○小腿中槍受傷及車輛翻覆始罷手，並扣得前開改造手槍3
    支、子彈10顆等物。
二、案經高雄縣政府警察局湖內分局報告臺灣高雄地方法院檢察
    署檢察官偵查起訴。
    理  由
壹、證據能力之說明：
（一）證人乙○○、丁○○、甲○○於警詢之陳述部分：
      按被告以外之人於檢察事務官、司法警察官或司法警察調
      查中所為之陳述，與審判中不符時，其先前之陳述具有較
      可信之特別情況，且為證明犯罪事實存否所必要者，得為
      證據，刑事訴訟法第159 條之2 定有明文。所謂「較可信
      之特別情況」之情形，應就前後陳述時之各種外部情況進
      行比較，以資決定何者外部情況具有可信性。本件乙○○
      、丁○○、甲○○於警詢之證述核與彼等於本院審判中之
      證述有所不一，茲審酌彼等於警詢之陳述並無證據足認遭
      到強暴、脅迫、詐欺或其他不正方法之對待，致影響其陳
      述之任意性，且彼等於警詢之陳述較接近案發時點，記憶
      應較為清晰，復未直接面對其他被告之質疑，心理壓力較
      小，較為平穩篤定而無顧忌，且較無虛捏其詞之時間，較
      有可能據實陳述，應認具有較可信之特別情況，且為證明
      犯罪事實存否所必要，而依同法第159 條之2 規定得為證
      據，至於其警詢陳述之證明力如何、是否就起訴事實足以
      使法院達到無合理懷疑之程度，則屬另事（詳後述），不
      可混為一談。
（二）證人乙○○、丁○○、甲○○於偵訊之陳述部分：
      按被告以外之人於偵查中向檢察官所為之陳述，除顯有不
      可信之情況外，得為證據，刑事訴訟法第159 條之1 第2
      項定有明文。本件證人乙○○、丁○○、甲○○於偵查中
      具結而向檢察官所為之陳述，並無事證足認遭到強暴、脅
      迫或其他不當外力干擾，未見有何顯不可信之情況，是得
      為證據。至於證人乙○○、丁○○、甲○○於95年10月25
      日偵訊中所為證述，雖係先行以被告身分陳述後始告知得
      拒絕證言之權利並命具結，而非先告知得拒絕證言之權利
      並命具結後始開始陳述。然按具結應於訊問前為之，但應
      否具結有疑義者，得命於訊問後為之，刑事訴訟法第188
      條定有明文，是共同被告雖以被告身分經檢察官訊問，但
      渠等如就其他被告涉案部分，因仍具證人身分，故非不能
      於訊問後，命其供後具結，最高法院95年度臺上字第4133
      號判決意旨可資參照。從而該等證人雖係於陳述後始命具
      結，並不影響具結之效力。又證人拒絕證言權之規定，主
      要係基於人性之考量，避免使證人於面對偽證處罰之負擔
      下，為據實陳述而須強為對自己不利之證言，以保障證人
      不自證己罪之權利，是上開拒絕證言權及法院告知義務之
      規定，乃為保護證人而設，最高法院95年度臺上字第2426
      號判決意旨論述綦詳。由於此並未對於被告訴訟防禦權之
      行使造成妨礙，於其訴訟上權益之保障並無不利之影響，
      尚無從據以主張無證據能力之餘地。辯護意旨對此部分證
      據能力之主張尚非有理。
（三）至於卷附湖內分局偵查隊隊長林勝郎所製作之職務報告，
      係被告以外之人於審判外之書面陳述，該人並未於本院審
      判中到庭證述，且該職務報告並非於例行性之公務過程中
      ，基於觀察或發現而當場及時之記載，是尚無依刑事訴訟
      法第159 條之2 或第159 條之4 作為證據之餘地。又按被
      告以外之人於審判外之陳述，雖不符刑事訴訟法第159 條
      之1 至第159 條之4 規定，而經當事人於審判程序同意作
      為證據，法院審酌該言詞陳述或書面陳述作成時之情況，
      認為適當者，亦得為證據；當事人、代理人或辯護人於法
      院調查證據時，知有該法第159 條第1 項不得為證據之情
      形，而未於言詞辯論終結前聲明異議者，視為有前項之同
      意，該法第159 條之5 業已明揭其旨。本件其他審判外之
      書面資料，檢察官、被告及辯護人等均知為審判外之書面
      資料，且均同意或無異議作為證據，本院審酌其取得之過
      程並無瑕疵，且與本案具有關連性，未見有何不適當之情
      形，是得為證據。
貳、有罪部分：
一、被告乙○○持有具殺傷力之改造手槍2 支及子彈10顆部分：
    訊據被告乙○○對於此部分犯罪事實供承不諱，核與證人甲○○、丁○○於警詢及偵訊之證述情節相符。而扣案物品經
    送鑑驗結果，槍枝2 支之其中1 支（槍枝管制編號00000000
    00）係由仿BERETTA 廠92FS型半自動手槍製造之槍枝，換裝
    土造金屬槍管而成之改造手槍，機械性能良好，可擊發適用
    子彈，具有殺傷力；另1 支（槍枝管制編號0000000000）則
    係由仿WALTHER 廠PPK/S 型半自動手槍製造之槍枝，換裝土
    造金屬槍管而成之改造手槍，機械性能良好，可擊發適用子
    彈，具有殺傷力；子彈10顆中，有8 顆係具直徑約8.0mm 金
    屬彈頭之土造子彈，採樣3 顆試射，均可擊發，具有殺傷力
    ，另2 顆則係具直徑約9. 0mm金屬彈頭之土造子彈，採樣1
    顆試射，可擊發，認具殺傷力等情，有內政部警政署刑事警
    察局95年11月27日刑鑑字第0950165867號槍彈鑑定書附卷可
    稽。足徵被告乙○○之自白與事實相符，堪予採信。
二、被告丁○○持有具殺傷力之改造手槍1 支部分：
    訊據被告丁○○對於此部分犯罪事實供承不諱，核與證人甲○○、乙○○於警詢及偵訊之證述情節相符。而扣案之槍枝
    1 支（槍枝管制編號0000000000）經送鑑驗之結果，係由仿
    BERETTA 廠M84 型半自動手槍製造之槍枝，換裝土造金屬槍
    管及槍機而成之改造手槍，機械性能良好，可擊發適用子彈
    ，具有殺傷力等情，有前開槍彈鑑定書附卷可稽。足徵被告
    丁○○之自白與事實相符，堪予採信。
三、被告甲○○殺人未遂及妨害公務部分：
    訊據被告甲○○矢口否認此部分犯行，辯稱：當時駕車搭載
    乙○○、丁○○行經事發地點，半夜山區中突然出現多人，
    並未穿刑事背心，亦未開警示燈，只見數人持不明物品攔停
    座車，伊不敢停車，並不知道對方是警察，伊是駕車從警察
    攔停之車輛旁邊閃車而過，並無衝撞警察之情，尚未開過去
    時警察就開槍，車就掉入山溝等語。經查：
（一）本件查緝被告3 人之經過情形，業經證人即有前往現場查
      緝之警察戊○○、己○○、王武川於偵訊中以及證人戊○○、己○○於本院審判中證述歷歷，復有現場相片在卷可
      參。其中依證人戊○○、己○○於本院審判中之證述可知
      ，當時警方之偵防車共有2 部，一前一後停放在下山之路
      中間，第1 部是直向停放，第2 部則停在轉彎處，偵防車
      之外觀與一般自小客車相同，現場警察約有7 、8 名或8
      至10名，分散站在2 部偵防車後，偵防車有開車燈，警察
      未穿制服，但有穿防彈背心及拿盾牌，有些防彈背心是白
      色有反光，但並未寫「警察」字樣，有些防彈背心是深藍
      色，背心前後有寫白色之「警察」字樣，約有1 、2 名警
      察穿深藍色背心，持盾牌者則有2 人等情。另證人己○○
      於本院審判中證稱：「（案發當時你站在辯護意旨狀所附
      現場圖之何處？）第1 部偵防車的右側後方」、「（當時
      你有無表明警察身分？）有，我當時有喝令他們停車，他
      們停頓一下再衝過來」、「（剛所述警方用何方式表明身
      分？）先喝令停車，才說警察」、「（現場表明警察有無
      用擴音器？）沒有，口頭」等語。由此觀之，當時在夜間
      山區中，警察雖未穿著制服，亦未以擴音器大聲表明身分
      ，偵防車外觀亦無警察之識別圖樣，然而，以警察多人身
      穿防彈背心手持盾牌分散站在2 部偵防車後擋住去路，類
      此查緝犯罪之陣式，迭經媒體再三報導，另參以被告甲○○曾有如事實欄所列多次前科紀錄，此有臺灣高等法院被
      告前案紀錄表附卷可稽，其對於警察偵辦刑案之相關模式
      應頗為熟稔，尤其當時警車既有打開車燈，照明應非惡劣
      ，且若干警察所穿著之防彈背心寫有「警察」字樣，並有
      警察以口頭表明身分，應能讓人認識到對方可能是警察，
      證人乙○○於警詢亦證稱：「……當時有聽到丁○○講說
      有警察，因為車上有槍，甲○○聽到說有警察就駕駛汽車
      衝過去了」等語，顯見被告甲○○主觀上應已認識到對方
      是警察甚明，其辯稱不知對方是警察，尚非可採。
（二）其次，被告甲○○雖辯稱並未衝撞警察，然而，證人己○○於本院審判中證稱：「（案發當時你站在辯護意旨狀所
      附現場圖之何處？）第1 部偵防車的右側後方」、「（當
      時你有無表明警察身分？）有，我當時有喝令他們停車，
      他們停頓一下再衝過來」、「（你有無看到被告駕車衝撞
      你？）他們停頓一下後直接衝過來，我們不閃避的話會被
      撞到，我有閃避，還有1 個同事跌倒」、「（被告的車輛
      有無轉彎？）沒有轉彎，閃避前面那部偵防車後直接向我
      們衝過來」等語。觀諸卷附偵防車及盾牌之相片，亦可見
      其有明顯遭到撞擊之痕跡。另參以警方既然要在路上圍堵
      被告車輛之去路，且觀諸卷附現場相片，該處路面又非特
      別寬敞，則停放之偵防車以及車後分散站立之眾多警察，
      應當會將路面完全封住而無空隙讓被告車輛駛離，則被告
      甲○○仍然駕駛車輛前行，顯然係朝向警察及警車衝撞甚
      明，其辯稱並未衝撞，亦非可採。
（三）按警察具有偵查犯罪之職權，警察法第9 條第3 款定有明
      文。又警察於公共場所或合法進入之場所，得對於合理懷
      疑有犯罪之證據或有犯罪之虞者查證其身分；警察為查證
      人民身分，得攔停人、車、船及其他交通工具，警察職權
      行使法第6 條第1 項第1 款及第7 條第1 項第1 款亦有規
      定。證人王武川於偵訊中證稱：「……之前檢舉人檢舉丁○○在改造及販賣槍枝，所以我們就嚴密的監控丁○○的
      行動，當天有線報說丁○○要到山區去，我們就由偵查隊
      長規劃圍捕丁○○」等語，可見事發當時警方在路上攔截
      被告車輛，應係依法執行公務。被告甲○○主觀上已認識
      到對方是警察，卻仍駕車衝撞警察及警車，施以強暴行為
      ，其已構成妨害公務之犯行甚明。再者，殺人未遂罪之成
      立，以有戕害他人生命之故意，著手於殺人行為之實施，
      而未發生死亡之結果為要件，最高法院70年度臺上字第39
      43號判決意旨可資參照。相較於警察之人身肉體而言，被
      告甲○○所駕駛之自小客車乃巨大堅硬且極具動能之物體
      ，如駕車朝向人身衝撞而去，對方遭到撞擊後極可能因而
      喪命，此為一般人均能體察之事實，被告甲○○亦不能諉
      為不知，則其為逃避查緝，仍然決意駕車朝向警察衝撞而
      去，其主觀上應有縱使因而導致警察喪命亦在所不惜之不
      確定殺人犯意甚明，應構成殺人未遂之罪。
（四）綜上所述，此部分事證亦臻明確，堪以認定。
四、核被告乙○○所為，係犯槍砲彈藥刀械管制條例第8 條第4
    項持有可發射子彈具有殺傷力之槍枝罪及同條例第12條第4
    項未經許可寄藏子彈罪；被告丁○○所為，係犯槍砲彈藥刀
    械管制條例第8 條第4 項持有可發射子彈具有殺傷力之槍枝
    罪；被告甲○○所為，係犯刑法第271 條第2 項、第1 項殺
    人未遂罪及同法第135 條第1 項妨害公務罪。被告乙○○、
    甲○○均係以一行為觸犯二罪名，為想像競合犯，應分別從
    一重之持有可發射子彈具有殺傷力之槍枝罪、殺人未遂罪處
    斷。被告乙○○、甲○○分別有如前開事實欄所列前科紀錄
    ，此有臺灣高等法院被告前案紀錄表在卷可參，彼等於有期
    徒刑行完畢後，5 年內故意再犯本件有期徒刑以上之罪，為
    累犯，應依刑法第47條第1 項規定加重其刑（被告甲○○所
    犯法定本刑為死刑、無期徒刑部分不加重）。又被告甲○○
    已著手於殺人行為之實行，而未至死亡之結果，此部分爰依
    刑法第25條第2 項規定，按既遂犯之刑減輕之，並就法定本
    刑為死刑、無期徒刑以外之部分先加後減之。茲審酌被告乙○○未經許可，擅自持有具殺傷力之改造手槍2 支、子彈10
    顆，被告丁○○則擅自持有具殺傷力之改造手槍1 支，對於
    他人安全及社會治安危害頗鉅，又被告丁○○雖非累犯，然
    其於本件行為前即因違反槍砲彈藥刀械管制條例案件，經本
    院以91年度訴字第1575號分別判處有期徒刑1 年2 月、併科
    罰金新臺幣4 萬元以及有期徒刑1 年8 月、併科罰金新臺幣
    4 萬元，兩者應執行有期徒刑2 年8 月、併科罰金新臺幣7
    萬元確定，此有臺灣高等法院被告前案紀錄表附卷可稽，詎
    其猶未悛悔而再為本件犯行，又彼等於犯後尚能供承犯行，
    以及彼等犯罪之手段、所生危害等一切情狀，量處如主文所
    示之刑，並審酌上情以及依警詢筆錄所示被告乙○○、丁○○之教育程度（國中肄業、國中畢業）、職業（工、無）、
    家庭經濟狀況（小康、勉持）等情，就罰金部分諭知易服勞
    役之折算標準，以資懲儆。另審酌被告甲○○遇警依法執行
    公務時駕車衝撞警察及警車，非僅妨害公務之遂行，且其已
    預見此舉可能撞及警察而造成對方殞命，卻為自己逃避查緝
    而容任此結果之發生也在所不惜，幸因警察迅速閃避而未釀
    成更大之損害，犯後復未坦認錯誤表現悔意，以及其犯罪之
    手段、所生危害等一切情狀，量處如主文所示之刑，以資懲
    儆。扣案被告乙○○所持有仿BERETTA 廠92FS型半自動手槍
    製造換裝土造金屬槍管而成可擊發適用子彈具有殺傷力之改
    造手槍1 支（槍枝管制編號0000000000）、仿WALTHER 廠
    PPK/S 型半自動手槍製造而換裝土造金屬槍機槍管而成可擊
    發適用子彈具有殺傷力之改造手槍1 支（槍枝管制編號0000
    000000）、具直徑約8.0mm 金屬彈頭具有殺傷力之土造子彈
    5 顆、具直徑約9.0mm 金屬彈頭具有殺傷力之土造子彈1 顆
    ，均屬違禁物（送驗結果業如前述），應就被告乙○○部分
    依刑法第38條第1 項第1 款規定宣告沒收。另扣案被告丁○○所持有之仿BERETTA 廠M84 型半自動手槍製造而換裝土造
    金屬槍管及槍機而成可擊發適用子彈具有殺傷力之改造手槍
    1 支（槍枝管制編號0000000000），亦屬違禁物（送驗結果
    業如前述），應就被告丁○○部分依刑法第38條第1 項第1
    款規定宣告沒收。至於被告乙○○所持有具直徑約8.0mm 金
    屬彈頭具有殺傷力之土造子彈中經試射之3 顆，以及具直徑
    約9.0mm 金屬彈頭具有殺傷力之土造子彈中經試射之1 顆，
    經試射後既已不存在，其所留彈頭、彈殼並非違禁物，尚毋
    庸宣告沒收，附此敘明。
五、不另為無罪諭知部分：
（一）公訴意旨另認：被告乙○○、丁○○除分別持有前開論罪
      科刑之槍、彈外，並夥同被告甲○○共同基於持有前開全
      部改造手槍3 支、子彈10顆之犯意聯絡，於95年10月24日
      晚間8時 許前往田寮鄉山區試射而共同持有之，嗣於同日
      晚間為警查獲，而涉犯槍砲彈藥刀械管制條例第8 條第4
      項及同條例第12條第4 項罪嫌等情。
（二）按犯罪事實應依證據認定之，無證據不得認定犯罪事實；
      不能證明被告犯罪者，應諭知無罪之判決，刑事訴訟法第
      154 條第2 項、第301 第1 項分別定有明文。又認定犯罪
      事實所憑之證據，雖不以直接證據為限，間接證據亦包括
      在內，然而無論直接或間接證據，其為訴訟上之證明，須
      達於通常一般之人均不致有所懷疑，而得確信其為真實之
      程度者，始得據為有罪之認定，最高法院76年臺上字第49
      86號判例意旨可資參照。又檢察官對於起訴之犯罪事實，
      應負提出證據及說服之實質舉證責任，倘其所提出之證據
      ，不足為被告有罪之積極證明，或其指出證明之方法，無
      從說服法院以形成被告有罪之心證，基於無罪推定之原則
      ，自應為被告無罪判決之諭知，最高法院92年臺上字第12
      8 號判例亦已明揭其旨。復按刑事法上所稱之「持有」，
      乃指行為人以支配之意思，將物品置於自己事實上得為實
      力支配下之狀態而言，故「持有」云者，必須行為人對該
      財物有支配之意思，並實際上已將之移入於自己事實上得
      為支配之狀態（即行為中），始足當之，最高法院82年度
      臺上字第1135號判決意旨可資參照。申言之，槍砲彈藥刀
      械管制條例之未經許可持有改造槍枝及子彈罪，其所謂「
      持有」，係指改造槍枝及子彈之持執占有而言，雖不以現
      實占有為必要，惟須行為人主觀上具有執持占有之意思，
      客觀上有足以顯示係實現其占有物上權利之行為，始足當
      之，如僅偶然經手迅即脫離，對之無持執占有之意思與行
      為，即與所謂持有行為有間。
（三）訊據被告乙○○、丁○○固不否認因乙○○欲向丁○○借
      槍，乙○○乃攜帶扣案之改造手槍2 支、子彈10顆，丁○○則攜帶扣案之改造手槍1 支，搭乘甲○○所駕車輛至山
      區試射等經過事實，然均堅決否認此部分犯行，辯稱：2
      人是分別持有自己之槍枝或子彈，並未共同持有，各自試
      射完畢後亦是各人拿各人之槍枝或子彈等語。經查：本件
      被告乙○○、丁○○各自攜帶自己之槍枝或子彈共乘一車
      前往山區試射，彼此固然知悉對方持有槍枝或子彈之事實
      ，且與對方所持有之槍枝或子彈之距離極為靠近，然而，
      主觀上是否知悉以及客觀上距離之遠近，並非判斷持有關
      係建立與否之唯一標準，仍應以行為人主觀上對該物品有
      無支配管領之意思，而在客觀上將該物品置於自己實力支
      配之下而定。本件既然是被告丁○○欲向乙○○借槍，則
      已無證據足認被告乙○○對於丁○○所持有槍枝有建立持
      有關係之意思與行為。至於被告乙○○欲出借予丁○○之
      槍彈，被告丁○○雖不否認在前往山區途中，乙○○曾將
      盛裝物品之手提袋交予伊觀看，然而，倘若僅偶然經手迅
      即脫離，對之無持執占有之意思與行為，即與所謂持有行
      為有間，已如前述。本件並無證據可認被告丁○○有試射
      乙○○之槍彈，且依乙○○於警詢所證稱，伊持有之改造
      手槍2 支、子彈10顆是在伊所乘坐之車前座腳踏板處伊之
      背包內所查獲，則該物顯然仍在乙○○持有之中，並未由
      丁○○建立持有支配關係，是縱然丁○○原先欲向乙○○
      借用槍彈，仍無從遽認被告丁○○對於該等槍彈業已建立
      支配持有之關係。綜上所述，此部分犯罪事實尚無足夠之
      積極證據以資證明，原應為無罪之諭知，然公訴意旨認此
      部分與前開論罪科刑部分具有裁判上一罪或事實上一罪關
      係，爰不另為無罪之諭知。
參、無罪部分：
一、被告乙○○、丁○○殺人未遂、妨害公務部分：
（一）公訴意旨認：被告乙○○、丁○○搭乘甲○○所駕駛之車
      輛，於95年10月24日晚間9 時許，行經田寮鄉○○路1 之
      7 號旁產業道路，共同基於妨害公務及殺人之不確定故意
      ，加速衝撞停放該處之警車及兩旁值勤之員警，以企圖逃
      離現場，而涉犯刑法第271 條第2 項、第1 項之殺人未遂
      罪嫌與同法第135 條第1 項之妨害公務罪嫌等情。
（二）按共犯之成立，除共同實施犯罪行為者外，其就他人之行
      為負共犯之責者，以有意思聯絡為要件，若事前並未合謀
      ，實施犯罪行為之際，又係出於行為者獨立之意思，即不
      負共犯之責，最高法院19年度上字第694 號判例意旨可資
      參照。
（三）訊據被告乙○○、丁○○固不否認衝撞警察當時彼等坐在
      甲○○之車上，然均堅決否認此部分犯行，乙○○辯稱：
      當時先看到很多人拿手電筒，伊不清楚是不是警察，只覺
      得為何半夜這麼多人，甲○○就開油門要閃車過去，沒有
      閃過時就翻車，甲○○並未與伊商議，如果是伊開車根本
      不敢衝撞等語；丁○○辯稱：起先伊不知道是警察，只看
      到有人拿手電筒，到車頭快開出去時，到上坡的轉角處，
      伊看到類似盾牌之物，才知道對方是警察，伊並未叫甲○○衝過去，伊只有喊1 聲警察，甲○○可能心虛所以沒有
      停車等語。本件駕車之人為甲○○，此經其於警詢、偵訊
      及本院審判中證述明確，並為被告2 人所是認。本件之行
      為人既為甲○○，則乙○○、丁○○是否與其成立共犯關
      係，應視該2 人與甲○○是否有犯意聯絡而推由甲○○下
      手實行衝撞警察之犯行。經查：１、就被告乙○○而言，
      其雖乘坐於甲○○之車上，但事發突然，並無證據可認甲○○在衝撞警察之前，有與乙○○交換意見之事實，甲○○於本院審判中亦證稱印象中當時乙○○並未說話，則要
      難認彼等有何犯意之聯絡可言。２、至就被告丁○○部分
      ，證人甲○○雖於警詢證稱：遇警攔查時因丁○○叫伊開
      車衝，伊才開車撞到警察，當時伊原本要停車受檢，因丁○○在後座大喊「衝…開過去」，伊一時緊張才會加速往
      警方人員及偵防車衝撞等語；復於偵訊證稱：「當時車輛
      是我所駕駛，一開始我並不知道該車是警車，但後面的人
      （按指丁○○）叫我開車衝撞，我不趕（敢）停下來」等
      語。然而，證人乙○○於警詢證稱：「……當時有聽到丁○○講說有警察，因為車上有槍，甲○○聽到說有警察就
      駕駛汽車衝過去了」等語，核與丁○○所辯相符，而與甲○○證述情節不一。經核甲○○所證述情節與其自身之罪
      責認定具有利害關係，衡情不無推卸責任予他人之可能，
      所述尚難遽信。況其於本院審判中證稱：「（在你們遇到
      警察時，乙○○坐在哪裡？丁○○坐在哪裡？）乙○○坐
      在副駕駛座，丁○○坐在乙○○的後面」、「（在產業道
      路遇到這些人，乙○○當時有說話嗎？）印象中沒有」、
      「（丁○○有說話嗎？）當時車上有音樂，我不確定他到
      底有沒有說話」、「（（提示95年偵字2783 6號卷第62頁
      甲○○結文）結文是否為你簽名？）對」、「（你在95年
      10月25日有簽名具結作證？）對」、「（你在95年10月25
      日偵訊時的說法說，當時車輛是你駕駛的，一開始不知道
      該車是警車，但後面的人叫你開車衝撞，你不敢停下來，
      是否這樣講？）事隔已久，我也不確定我當時是否有講有
      ，如果當時我講有，就是以當時的為準，這樣可以了嗎」
      等語，言詞亦出現閃爍之處，益難僅憑其證述而遽認丁○○有要其開車衝撞警察之事實。從而，本件亦不足以認定
      被告丁○○就此部分與甲○○有何犯意之聯絡可言。
（四）綜上所述，本件之積極證據尚不足以認定被告乙○○、丁○○此部分之犯行，其間尚有合理之懷疑存在，此外復查
      無其他積極證據足認彼等有此部分犯行，彼等既未經證明
      犯罪，揆諸前揭說明，自應為無罪之諭知。
二、被告甲○○持有改造槍枝及子彈部分：
（一）公訴意旨認：被告甲○○夥同乙○○、丁○○共同基於持
      有前開全部改造手槍3 支、子彈10顆之犯意聯絡，於95年
      10月24日晚間8 時許前往田寮鄉山區試射而共同持有之，
      嗣於同日晚間為警查獲，而涉犯槍砲彈藥刀械管制條例第
      8 條第4項 及同條例第12條第4 項罪嫌等情。
（二）訊據被告甲○○堅決否認此部分犯行，辯稱：扣案之槍彈
      均非伊所有，乙○○找伊去找丁○○，後來乙○○、丁○○說要伊載該2 人去山區找朋友，前往山區途中該2 人均
      未提及槍彈之事，直至該2 人在山區試射之前，伊並不知
      道該2 人有攜帶槍彈，伊亦未試射，在山區試射完後伊不
      能將另外2 人丟在那裡等語。
（三）經查：就被告甲○○於其他2 人在山區試射之前是否即已
      知悉該2 人有攜帶槍彈一節，證人乙○○於警詢證稱：伊
      因生活困苦，請甲○○代為介紹出售查獲之改造手槍2 支
      ，甲○○表示對槍不了解，因丁○○有在改造槍枝販賣，
      便約丁○○去試射，事前甲○○聯絡伊，說丁○○要伊攜
      帶扣案之改造手槍2 支去山區試射等語。證人丁○○於警
      詢證稱：友人「雲仔」要向伊借3 支槍，伊只有1 支，就
      問甲○○有沒有，甲○○說乙○○處有2 支，甲○○就駕
      車載乙○○拿槍去找伊，約定去山區試射並將槍借給「雲
      仔」等語。該2 證人嗣後於本院審判中翻異前詞，乙○○
      改稱：伊在警詢說當天與丁○○是第1 次見面，但丁○○
      後來在看守所說90年間就見過面，但伊不記得此事，當天
      是丁○○打電話與伊聯絡，丁○○是向甲○○問到伊電話
      號碼，當天槍彈放在側背之手提袋內，手提袋放在伊前方
      之腳踏墊，伊坐在駕駛座旁，當天從上甲○○車到山區試
      射中間，並未將槍枝拿出來，但有將手提袋交給後座之丁○○，從丁○○上車只有講到「東西」，甲○○沒有參與
      討論，伊認為下車試射之前甲○○並不知道伊與丁○○有
      帶槍等語。丁○○則改稱：友人「雲仔」向伊借3 支槍，
      伊只有1 支，就聯絡乙○○借槍，乙○○說有2 支，所以
      請甲○○開車載去山區，伊是說去找朋友，伊是打手機與
      乙○○聯絡，號碼是問甲○○，伊再自己打給乙○○，沒
      有告訴甲○○說要找乙○○做何事，借槍之事是在電話中
      與乙○○討論，當天上車後乙○○將手提袋拿給伊，說那
      2 支槍有點不順，有提到「槍」這個字，甲○○並未參與
      討論或表示意見，試槍之前伊沒跟甲○○說帶槍之事等語
      。該2 證人彼此及先後所述情節均有相當之歧異，然按刑
      事法上所稱之「持有」，乃指行為人以支配之意思，將物
      品置於自己事實上得為實力支配下之狀態而言。被告甲○○縱使於出發前往山區之前，即已知悉乙○○與丁○○持
      有槍枝或子彈之事實，且與對方所持有之槍枝或子彈之距
      離極為靠近，然而，主觀上是否知悉以及客觀上距離之遠
      近，並非判斷持有關係建立與否之唯一標準，仍應以行為
      人主觀上對該物品有無支配管領之意思，而在客觀上將該
      物品置於自己實力支配之下而定，已如前述。本件既然是
      被告丁○○欲向乙○○借槍，且並無證據可認被告甲○○
      有取槍試射之行為，則尚無證據足認被告甲○○對於乙○○、丁○○所持有之槍彈有建立持有關係之意思與行為。
      尚難僅因甲○○與其他2 人共乘一車前往山區，即遽認其
      具有持有之意思與行為。
（四）綜上所述，本件之積極證據尚不足以認定被告甲○○此部
      分之犯行，其間尚有合理之懷疑存在，此外復查無其他積
      極證據足認其有此部分犯行，其既未經證明犯罪，揆諸前
      揭說明，自應為無罪之諭知。
肆、併辦意旨略以（96年度偵字第9458號）：被告丁○○明知具
    有殺傷力之制式散彈槍子彈係槍砲彈藥刀械管制條例所管制
    之物品，未經許可，不得無故持有，竟於不詳時間起，由不
    詳管道取得制式散彈槍子彈11顆後，藏放在臺南縣關廟鄉龜
    洞村龜洞40號之5 租屋處內而無故持有之，嗣於95年1 月13
    日下午2 時50分許，為警在上址查獲，並扣得上開散彈槍子
    彈11顆，始悉上情，因認被告丁○○涉犯槍砲彈藥刀械管制
    條例第12條第4 項之罪嫌，且與前開起訴部分有裁判上一罪
    關係，而移送併辦等情。按刑法裁判上一罪之類型有想像競
    合犯、牽連犯、連續犯3 種，經查併辦部分所指被告丁○○
    之持有子彈行為，至遲於95年1 月13日為警查獲時即已終了
    ，而前開論罪科刑部分之持有槍彈行為，則係自95年10月23
    日開始成立，兩者顯然是各自獨立之行為，無從論以想像競
    合犯。又牽連犯、連續犯規定已自95年7 月1 日修正施行之
    新刑法中廢除，本件被告丁○○論罪科刑部分之持有槍彈行
    為，係在新法施行後所為，尚無與併辦部分論以連續犯或牽
    連犯之餘地。是移送併辦部分應非起訴效力所及，本院無從
    併予審究，應退由檢察官另行依法處理。
據上論斷，應依刑事訴訟法第299 條第1 項前段、第301 條第1
項，槍砲彈藥刀械管制條例第8 條第4 項、第12條第4 項，刑法
第11條前段、第271 條第2 項、第1 項、第135 條第1 項、第55
條、第47條第1 項、第25條第2 項、第42條第3 項、第38條第1
項第1 款，判決如主文。
本案經檢察官丙○○到庭執行職務。
中　　華　　民　　國　　96　　年　　7 　  月　　31  　日
                  鳳山刑事第二庭  審判長法　官    黃建榮
                                        法  官    李嘉益
                                        法  官    譚德周
以上正本證明與原本無異。
如不服本判決應於收受本判決後10日內向本院提出上訴書狀，並
應敘述具體理由，如未敘述上訴理由者，應於上訴期間屆滿後20
日內補提理由書狀於本院（均須按他造當事人之人數附繕本）「
切勿逕送上級法院」。
中　　華　　民　　國　　96　　年　　8 　　月　　1 　　日
　　　　　　　　　　　　　　　　　      書記官    林雅婷
附錄法條：
槍砲彈藥刀械管制條例第8 條第4 項
未經許可，持有、寄藏或意圖販賣而陳列第1 項所列槍枝者，處
3 年以上10年以下有期徒刑，併科新臺幣700 萬元以下罰金。
槍砲彈藥刀械管制條例第12條第4 項
未經許可，持有、寄藏或意圖販賣而陳列子彈者，處5 年以下有
期徒刑，併科新台幣300 萬元以下罰金。
刑法第271條第1 項、第2 項
殺人者，處死刑、無期徒刑或10年以上有期徒刑。
前項之未遂犯罰之。
刑法第135 條第1 項
對於公務員依法執行職務時，施強暴脅迫者，處3 年以下有期徒
刑、拘役或300 元以下罰金。
